【裁判字號】    97,易,3485
【裁判日期】    980119
【裁判案由】    侵占
【裁判全文】
臺灣板橋地方法院刑事判決              97年度易字第3485號
公  訴  人  臺灣板橋地方法院檢察署檢察官
被      告  乙○○
上列被告因侵占等案件，經檢察官提起公訴（97年度偵字第2929
5 號），被告於準備程序中就被訴事實為有罪之陳述，本院合議
庭裁定由受命法官獨任行簡式審判程序，並判決如下：
    主    文
乙○○意圖為自己不法之所有，而侵占業務上所持有之物，累犯
，處有期徒刑柒月，減為有期徒刑參月拾伍日。
乙○○意圖為自己不法之所有，以詐術使人將本人之物交付，處
拘役伍拾日，如易科罰金，以新臺幣壹仟元折算壹日。
乙○○意圖為自己不法之所有，以詐術使人將本人之物交付，處
有期徒刑伍月。
本判決第一項及第三項應執行有期徒刑捌月。
    事    實
一、乙○○前於民國91年間因侵占案件，經本院以91年度板簡字
    第910 號判處有期徒刑6 月，如易科罰金以銀元3 百元折算
    1 日確定，並於91年8 月12日易科罰金執行完畢。嗣其於96
    年3 月間起至同年11月期間，任職於址設桃園縣龜山鄉○○
    路○ 段492 之4 號7 樓之2 「卡多利窗飾有限公司」（下稱
    卡多利公司）擔任業務員，負責業務接洽及代收貨款之業務
    ，為從事上開業務之人。詎猶不知警惕，竟意圖為自己不法
    之所有，為下列犯罪行為：
    (一)乙○○自96年4 月起至同年11月期間，利用收取貨款之機
      會，接續將其因業務而向卡多利公司客戶所收取持有總計
      新臺幣（下同）416,088 元貨款挪作私用而侵占入己。
    (二)乙○○明知址設臺北縣三重市○○○路○ 段91號2 樓「儀
      龍室內裝潢有限公司」（下稱儀龍公司）並未向卡多利公
      司訂購貨品，竟於96年12月8 日向卡多利公司佯稱：儀龍
      公司欲訂購窗飾云云，致卡多利公司陷於錯誤，交付價值
      2,134 元之窗飾貨品予乙○○。
    (三)乙○○明知址設臺北市○○區○○路465 巷34號1 樓「翊
      維織品有限公司」（下稱翊維公司）並未向卡多利公司訂
      購貨品，竟於97年1 月26日向卡多利公司佯稱：翊維公司
      欲訂購窗飾云云，致卡多利公司陷於錯誤，交付價值19,8
      59元之窗飾貨品予乙○○。
二、嗣因乙○○遲遲未將前段第(一)項所載應收貨款繳回卡多利公
    司，而為該公司實際負責人甲○○所察覺，而前段第(二)(三)項
    犯罪事實，則係因甲○○於97年3 、4 月間向儀龍公司及翊
    維公司請款時，經該2 公司負責人林漢璋、邱元隆聲明絕無
    訂貨情事，因而查悉上情。
三、案經卡多利公司訴請臺灣板橋地方法院檢察署檢察官偵查後
    起訴。
    理    由
一、上開犯罪事實，業據被告於本院審理時自白不諱，核與告訴
    人公司負責人甲○○（實際負責人）、吳寶川（名義負責人
    ）之指訴及證人林漢璋、邱元隆於偵訊時具結證述之情節相
    符，並有被告於97年1 月19日所簽署之協議書（卡多利公司
    尚未蓋章）、應收明細表、出貨單等在卷可稽，堪認被告前
    揭自白屬實。本案事證明確，被告犯行堪以認定。
二、核被告犯罪事實第一段第(一)小段所為，係犯刑法第336 條第
    2 項之業務侵占罪，犯罪事實第一段第(二)(三)小段所為，係犯
    刑法第339 條第1 項之詐欺罪。如犯罪事實第一段第(一)小段
    所述遭到侵占之貨款，乃被告於密接時間陸續所侵占，堪認
    其係以單一犯意接續為之，應僅成立一罪。又此罪與前揭第
    (二)(三)小段之詐欺罪犯罪構成要件截然不同，3 罪之犯罪時間
    、地點及客體亦均有差異，顯係基於個別犯意所為，應予分
    論併罰。另按曾受有期徒刑之執行完畢，5 年以內再犯有期
    徒刑以上之罪者，為累犯，加重其刑至2 分之1 ，刑法第47
    條定有明文，而繼續犯之一部行為，或牽連犯之重罪行為係
    在另一犯罪所處有期徒刑執行完畢後5 年以內者，仍該當於
    累犯加重之要件（最高法院86年度台非字第217 號判決參照
    ）。查被告有前揭事實欄第一段所載業務侵占科刑及執行紀
    錄乙節，有臺灣高等法院被告前案紀錄表附卷可稽，其於有
    期徒刑執行完畢後5 年以內，故意再犯本案犯罪事實第一段
    第(一)小段部分犯行（即96年4 月起至同年8 月11日間之業務
    侵占犯行），為累犯，應依刑法第47條第1 項規定，加重其
    刑。爰審酌被告犯罪之動機目的，智識程度，業務侵占及詐
    欺犯罪所得財物之多寡，及其犯後坦認犯行態度良好，另其
    嗣後雖已就侵占416,088 元貨款部分簽署協議書，表達歸還
    款項之意願，並已實際歸還15萬元（有收據1 紙為證，見本
    院卷第23、24頁），惟究仍未與告訴人達成正式和解，且詐
    欺部分之侵權款項亦未處理等一切情狀，分別量處如主文所
    示之刑，並定其應執行之刑。末按中華民國96年罪犯減刑條
    例業經立法院於96年6 月15日三讀通過，嗣經總統於96年7
    月4 日令公布，依同條例第16條規定，於96年7 月16日施行
    。查被告上開業務侵占罪部分犯罪時間橫跨96年4 月24日前
    後，其中既有一部份犯行合於中華民國96年罪犯減刑條例第
    2 條第1 項第3 款規定之減刑條件，且含他部分接續犯行復
    應僅論以一罪，爰均減其宣告刑2 分之1 如主文第一項所示
    之刑。另被告所犯業務侵占部分罪刑經減刑後，雖已低於6
    月有期徒刑，惟經本院將之與所犯詐欺罪之5 月有期徒刑合
    併定其應執行刑後，其執行刑已逾6 月，依刑法第41條第2
    項反面解釋，無再諭知易科罰金折算標準之必要，附此說明
    。
三、按除被告所犯為死刑、無期徒刑、最輕本刑為3 年以上有期
    徒刑之罪或高等法院管轄第一審案件者外，於前條第1 項程
    序進行中，被告先就被訴事實為有罪之陳述時，審判長得告
    知被告簡式審判程序之旨，並聽取當事人、代理人、辯護人
    及輔佐人之意見後，裁定進行簡式審判程序，刑事訴訟法第
    273 條之1 第1 項定有明文。本案被告被訴刑法第336 條第
    2 項業務侵占罪之法定本刑為「6 月以上5 年以下有期徒刑
    ，得併科3 千元以下罰金」，刑法第339 條第1 項詐欺罪之
    法定本刑為「5 年以下有期徒刑、拘役或科或併科1 千元以
    下罰金」，均非最輕本刑3 年以上之罪，且被告於本院準備
    程序期日就被訴事實為有罪之陳述後，經告知被告簡式審判
    程序之旨，並聽取被告及檢察官之意見後，本院合議庭認宜
    改用簡式審判程序，乃裁定由受命法官獨任行簡式審判程序
    審理之，附此說明。
據上論斷，應依刑事訴訟法第273 條之1 第1 項、第299 條第1
項前段，刑法第336 條第2 項、第339 條第1 項、第47條第1 項
、第51條第5 款、第41條第2 項，中華民國96年罪犯減刑條例第
2條 第1 項第3 款、第7 條第1 項，判決如主文。
本案經檢察官顏妃琇到庭執行職務。
中    華    民    國    98    年    1     月    19    日
                  刑事第七庭  法  官  楊明佳
以上正本證明與原本無異。
如不服本判決應於收受送達後10日向本院提出上訴書狀，並應敘
述具體理由；其未敘述上訴理由者，應於上訴期間屆滿後20日內
向本院補提理由書（均須按他造當事人之人數附繕本）「切勿逕
送上級法院」。
                              書記官  林金良
中    華    民    國    98    年    1     月    19    日
附錄本案論罪科刑法條全文
刑法第336條
對於公務上或因公益所持有之物，犯前條第1 項之罪者，處1 年
以上7 年以下有期徒刑，得併科5 千元以下罰金。
對於業務上所持有之物，犯前條第1 項之罪者，處6 月以上5 年
以下有期徒刑，得併科3 千元以下罰金。
前二項之未遂犯罰之。
刑法第339條
意圖為自己或第三人不法之所有，以詐術使人將本人或第三人之
物交付者，處5 年以下有期徒刑、拘役或科或併科1 千元以下罰
金。
以前項方法得財產上不法之利益或使第三人得之者，亦同。
前二項之未遂犯罰之。


司法院資訊處製作；財團法人民間司法改革基金會備份。
